臺灣臺東地方法院刑事判決　　　　　　　100年度易字第204號
公　訴　人　臺灣臺東地方法院檢察署檢察官
被　　　告　秋岡晉太朗
上列被告因詐欺案件，經檢察官提起公訴（99年度偵字第838號）
，本院依簡式審判程序判決如下：
    主  文                                              
秋岡晉太朗成年人與少年共同意圖為自己不法之所有，以詐術使
人將本人之物交付，累犯，處有期徒刑柒月。
    犯罪事實
一、秋岡晉太朗前於民國96年間因詐欺案件，經臺灣臺南地方法
    院以96年度簡字第4119號判處有期徒刑4月，減為有期徒刑2
    月，於97年4月11日易科罰金執行完畢。詎其不知悔改，與
    綽號「阿國」之成年男子、陳昱鈞、陳瑋、黃琳安及少年林
    ○○（行為時為14歲以上未滿18歲之未成年人）共同基於意
    圖為自己不法所有之詐欺取財、行使偽造公文書及冒充公務
    員僭行其職權之犯意聯絡，均明知其等並不具有書記官等公
    務員之身分，亦無人具有檢察官或司法警察之身分，本不得
    承冒充地方法院檢察署檢察官或司法警察之命令，代為實施
    或執行檢察官或司法警察扣押刑事證據與犯罪所得等法定職
    權，竟由黃琳安等人分別擔任實際至現場向被害人冒稱渠為
    書記官，以出示由此共犯團體所偽造之識別證及交付之偽造
    傳真公文書，騙取被害人之信任，使之陷於錯誤而交付財物
    等工作（即所謂一線車手）。陳昱鈞等人則各別擔任實地監
    視被害人有無至金融機構領款或報警等行動、一線車手取款
    過程之監視及開車、把風、接應等，且隨時回報現場情況及
    詐騙取財結果，以聽候秋岡晉太朗及綽號「阿國」者之電話
    指示，分配詐騙所得款項，並將其餘款項轉交予秋岡晉太朗
    或存匯至秋岡晉太朗、綽號「阿國」之人所指定之金融帳戶
    內等工作（即所謂二線車手）。秋岡晉太朗則負責轉達、執
    行該綽號「阿國」者之指示，並擔任該綽號「阿國」之人及
    其所屬共犯團體成年成員與秋岡晉太朗旗下車手即黃琳安等
    人間溝通協調，預付車手食宿交通及其他相關費用等工作（
    即所謂車手頭），每次均由秋岡晉太朗依該綽號「阿國」者
    之指示，以公線（即專用於與該共犯團體所屬成員彼此聯繫
    之行動電話與門號）或私人行動電話，統籌調度其旗下車手
    先至被害人所在之特定縣市（通常以中華電信長途電話區碼
    為代號）聽候指示行事，並指派車手間之分工方式，俟各就
    定位後，由該綽號「阿國」之人或秋岡晉太朗藉由行動電話
    提供被害人個人資料予現場車手，並由該共犯團體所屬其他
    成年成員以電話向被害人冒稱己為檢察官等公務員，一線車
    手則佯稱己為承檢察官之命，行使扣押職權之書記官，藉以
    訛取財物，迨詐得財物後，車手即以電話回報，並依秋岡晉
    太朗及綽號「阿國」者之電話指示，分得渠等實行詐欺取財
    實際所應分得之報酬，秋岡晉太朗則以電話向陳瑋回報該次
    詐欺取得之款項數額，並將其與陳瑋於該次詐得金額各自所
    應分得之3%報酬扣除，其餘贓款則交予該綽號「阿國」之人
    。97年7月及8月間，由上開共犯團體所屬綽號「阿國」等成
    年成員在不詳地點，先撥打廖明珠位在臺中市○○路住處電
    話，向廖明珠佯稱己為地檢署檢察官，其帳戶因涉不法，要
    求其領出存款，以便監管調查，調查完畢即歸還款項云云，
    致廖明珠不疑有他，至金融機構提領存款新臺幣（下同）70
    萬元，而少年林○○駕駛車牌號碼V8－5021號自用小客車，
    陳昱鈞則駕駛車牌號碼3757－EG號自小客車，二人輪流搭載
    黃琳安，並依綽號「阿國」之人之電話指示，在現場監視廖
    明珠之行動，迨其分別領畢現金70萬及80萬元後，黃琳安即
    以電話向綽號「阿國」之人回報。該綽號「阿國」之人乃另
    行起意，在不詳地點，持偽刻之「臺灣臺中地方法院檢察署
    印」、「檢查行政處鑑」印章1顆蓋用在偽造之「臺中地方
    法院地檢署監管科」函文原本上，繕打廖明珠之個人資料等
    ，以表示檢察機關已收受其所交付監管之款項等意旨，而完
    成前開公文書之偽造行為後，再以該偽造之公文書原本傳真
    予少年林○○收執，少年林○○即攜帶偽造之「內政部監管
    會作業識別證」及偽造之「臺中地方法院地檢署監管科」傳
    真函文公文書，分別於97年7月24日及8月4日，在臺中縣大
    里市○○路○段某處向該婦人騙稱己為檢察官派來取款之書
    記官，並出示上開偽造之識別證特種文書，另將前揭偽造之
    傳真函文公文書1紙交付予廖明珠收執而行使之，致該婦人
    信以為真而陷於錯誤，誤認少年林○○即係承檢察官之命實
    施扣押處分之書記官，當場將其所有之現金70萬元及80萬元
    交付予少年林○○，因而受有財產上之損害（上開犯罪事實
    業經判決確定）。
二、詎該共犯團體所屬綽號「阿國」等成員食髓知味，再度於97
    年8月13日由大陸地區之詐騙集團成員撥打廖明珠住處電話
    ，佯稱可將上開遭監管之金錢退還予廖明珠，但須先繳交保
    證金，致廖明珠陷入錯誤，為拿回上開遭監管之金錢，由大
    陸地區之詐騙集團指揮陳昱鈞、黃琳安及少年林○○前往其
    位於臺中縣太平市○○路○段259巷19弄40號住處附近之軍
    營靶場，交付40萬元予上開詐騙集團成員，事後詐騙集團成
    員將所詐得之40萬元以匯款方式按比例匯3%予被告作為報酬
    ，另匯入4%予被告代收，再由被告交付陳瑋，又該集團成員
    復打電話予廖明珠佯稱：「應是40萬銀元即120萬元，而非
    40 萬元」，要求廖明珠於97年8月18日再補繳80萬元，至此
    廖明珠始查知有異而報警處理。
三、案經廖明珠訴由臺灣臺中地方法院檢察署呈請臺灣高等法院
    檢察署檢察長核轉臺灣臺東地方法院檢察署檢察官偵查起訴
    。
    理  由
一、本件被告秋岡晉太朗所犯為刑法第339條第1項之詐欺取財罪
    ，核屬刑事訴訟法第273條之1第1項所定死刑、無期徒刑、
    最輕本刑為3年以上有期徒刑以外之罪，亦非高等法院管轄
    之第一審案件，而被告於本院行準備程序中就被訴事實為有
    罪之陳述，經告知被告簡式審判程序之旨並聽取當事人意見
    後，本院合議庭裁定由受命法官獨任進行簡式審判程序，是
    本件之證據調查，依刑事訴訟法第273條之2規定，不受同法
    第159條第1項、第161條之2、第161條之3、第163條之1及第
    164條至第170條規定之限制，合先敘明。
二、上開犯罪事實欄第二點所示犯行，業據被告秋岡晉太朗於本
    院審理時坦承不諱，核與同案被告陳瑋、陳昱鈞、林○○、
    黃琳安於臺灣臺東地方法院98年度訴字第40號、第108號及
    臺灣臺中地方法院100年度易字第225號刑事審理庭審理時證
    述、告訴人廖明珠於檢察事務官詢問時及偵查中證述之情節
    相符，並有97年8月15日同案被告黃琳安、陳昱鈞之臺灣嘉
    義地方法院押票在卷可證，復有臺灣高等法院花蓮分院98年
    度上訴字第223號刑事判決附表2編號1、9、10、36、39、40
    、41號證物可資佐證，足認被告之自白與事實相符，應可採
    信。綜上所述，本案事證明確，被告犯行堪可認定，應依法
    論科。
三、核被告秋岡晉太朗所為，係犯刑法第339條第1項之詐欺取財
    罪。被告秋岡晉太朗與陳瑋、陳昱鈞、黃琳安、林○○及真
    實姓名年籍均不詳綽號「阿國」等詐欺集團成員就前開犯行
    ，有犯意聯絡及行為分擔，應論以共同正犯。又被告於本案
    犯罪行為時，為已滿20歲之成年人，且共犯之少年林○○，
    於本案行為時為未滿18歲之少年，有其年籍資料在卷可憑，
    並為被告犯案時所知悉，是以，被告應依兒童及少年福利法
    第70條第1項前段之規定，加重其刑。再被告有如上揭犯罪
    事實欄第一點所載之論罪科刑及執行情形，此有臺灣高等法
    院被告前案紀錄表附卷可憑，其受有期徒刑之執行完畢後，
    5 年以內故意再犯法定刑為有期徒刑之罪，為累犯，應依刑
    法第47條第1項規定加重其刑。爰審酌被告年紀尚輕，本應
    循正途獲取穩定之經濟收入，竟因圖謀非法所得而率然投身
    詐欺集團，價值觀念已有嚴重偏差，又利用一般民眾欠缺法
    律專業知識，及對檢察機關偵辦案件程序未必熟知，且信賴
    檢察機關執行職務，由所屬之詐欺集團成員依其指示假冒檢
    察機關之司法公職人員，持偽造之證件、公文書，假借檢察
    機關職權，誆騙被害人詐取財物，侵害他人財產權益，破壞
    社會人際關係之信賴，並戕害檢察機關司法公務執行之公信
    ，其行為實屬惡劣，本不宜寬貸，然念及被告犯後尚能坦承
    不諱，態度非惡，兼衡酌其素行、品行、犯罪動機、目的、
    手段、共同犯罪分工情節、參與程度、所生危害、詐騙所得
    金額、國中畢業之智識程度及生活狀況（服務業、未婚）等
    一切情狀，量處如主文所示之刑，以資儆懲。
據上論斷，應依刑事訴訟法273條之1第1項、第299條第1項前段
，兒童及少年福利法第70條第1項前段，刑法第28條、第339 條
第1項、第47條第1項，刑法施行法第1條之1第1項、第2項前段，
判決如主文。
本案經檢察官李宗翰到庭執行職務。
中    華    民    國    100    年    7    月    26    日
                     刑事第三庭  法  官  林拔群
以上正本證明與原本無異。
如不服本判決應於收受送達後10日內向本院提出上訴書狀，並應
敘述具體理由；其未敘述上訴理由者，應於上訴期間屆滿後20日
內向本院補提理由書（均須按他造當事人之人數附繕本）。「切
勿逕送上級法院」。告訴人或被害人對於本判決如有不服，請書
具不服之理由狀，請求檢察官上訴者，其上訴期間之計算係以檢
察官收受判決正本之日期為準。
                                 書記官  鄭鈺瓊
中    華    民    國   100    年    7     月    26    日
附錄本案論罪科刑法條全文：
中華民國刑法第339條
意圖為自己或第三人不法之所有，以詐術使人將本人或第三人之
物交付者，處五年以下有期徒刑、拘役或科或併科一千元以下罰
金。
以前項方法得財產上不法之利益或使第三人得之者，亦同。
前二項之未遂犯罰之。